臺灣高等法院臺中分院刑事判決　　　　　　　　　九十二年度上易字第二二五四號
　　上　訴　人
　　即　被　告　乙○○
右上訴人因違反保護令罪等案件，不服臺灣苗栗地方法院九十二年度易字第三三七號
中華民國九十二年十月二十九日第一審判決（起訴案號：臺灣苗栗地方法院檢察署九
十二年度偵緝字第一六五號及移
七二八號），提起上訴，本院判決如左：
    主　　  文
原審判決關於乙○○違反保護令罪及定應執行刑部分撤銷。
乙○○連續違反法院依家庭暴力防治法第十三條所為禁止直接騷擾之裁定，累犯，處
有期徒刑壹年。
其他上訴駁回。
本判決第二項及上訴駁回之恐嚇罪部分所處之刑，應執行有期徒刑壹年貳月。
    事  　　實
一、乙○○前於民國九十年間因違反家庭暴力防治法案件，經原審法院於九十年七月
    二日以九十年易字第二六九號判決判處有期徒刑三月確定，甫於民國九十年九月
    十七日執行完畢。乙○○猶不知悔改，於九十一年九月下旬某日晚上八時許，在
    苗栗縣竹南鎮○○里○○鄰○○路三八一巷十一弄八號住處，自外飲酒返家後，
    為其配偶甲○○聲請保護令之事，與甲○○發生爭執，並持廚房之水果刀一把（
    起訴意旨誤載為菜刀，並未扣案），以台語對甲○○恫稱：「你不要逼我，你如
    果去申請保護令，就與你同歸於盡。」等語，以加害生命、身體之事，使甲○○
    心生畏懼，而生危害於安全。又乙○○與甲○○，具有家庭暴力防治法第三條第
    一款所定之家庭成員關係，明知於九十一年十月七日收受之本院九十一年度家護
    字第一六二號民事通常保護令裁定，不得對甲○○等人，實施身體或精神上不法
    侵害之行為，及不得直接或間接對甲○○為騷擾行為，且保護令有效期間為一年
    ，竟基於違反保護令之概括犯意，先後連續為下列行為：(一)先於九十一年十一月
    六日二十一時十五分許，在上述住處，於酒後因甲○○與其女林佳旻吵架，乙○
    ○即下樓責罵林佳旻，林佳旻回稱關你何事，乙○○即一再以言語激怒林佳旻，
    林佳旻離家後又對甲○○辱罵「幹你娘」三字經等語，而違反前揭保護令，直接
    對甲○○為騷擾之行為，嗣經甲○○報警後當場查獲。(二)又於九十二年九月七日
    十八時至二十時許（併辦意旨誤載為二十分許），在上述住處，酒後與甲○○發
    生口角，以「你在外面有其他揭保護令，直接對甲○○為騷擾之行為，嗣經甲○
    ○報警後當場查獲。(三)繼於九十二年九月十二日二十一時許，在上述住處，酒後
    與甲○○發生口角，再度以「你在外面有其他男人」、「髒女人」、「幹」等語
    辱罵甲○○，而違反前揭保護令，直接對甲○○為騷擾之行為，嗣經甲○○報警
    後當場查獲。(四)再於九十二年九月十九日十八時許，在上址因酒後與甲○○發生
    口角，同以「你在外面有其他男人」、「髒女人」、「幹」等語辱罵甲○○，並
    持椅子作勢欲加以毆打，而違反前揭保護令，直接對甲○○為騷擾之行為，嗣經
    甲○○報警後當場查獲。
二、案經苗栗縣警察局竹南分局報請臺灣苗栗地方法院檢察署偵查起訴及移送併案審
    理。
    理 　　 由
一、訊據上訴人即被告乙○○於本院對於右揭犯罪事實已經認罪，核被害人甲○○、
    於警詢、偵查中指訴情節相符，又就九十一年十一月六日係因被告之女林佳旻與
    甲○○發生爭吵，被告即下樓指責林佳旻，林佳旻乃回稱關你何事，被告即以手
    指責林佳旻吸毒，並辱罵甲○○等情已據林佳旻於警詢、偵查中證述恐嚇情節屬
    實，被告對於林佳旼審判外之陳述，又為不爭執之表示，自足採酌。又查原審院
    九十一年度家護字第一六二號民事通常保護令，內容係裁定被告乙○○不得對於
    甲○○等人實施身體或精神上不法侵害之行為，亦不得為直接或間接對於甲○○
    為騷擾之行為，其有效期間為一年，被告並於九十一年十月七日收受前揭保護令
    等情，有前揭保護令正本及送達證書影本各一紙在卷足憑（九十二年度偵字第二
    十六頁），此外又有酒精測試結果附卷可稽，被告自白堪認與事實相符，自足採
    信，本件事證業已臻明確，被告前開犯行，堪予認定。
二、按家庭成員間任何打擾、警告、嘲弄或辱罵他人之言語、動作或製造使人心生畏
    怖情境之行為，即屬「騷擾」，家庭暴力防治法第二條第一項、第三項分別定有
    明文。核被告乙○○所為，係犯刑法第三百零五條之恐嚇危害安全罪，及違反家
    庭暴力防治法第五十條第二款之依家庭暴力防治法第十三條所為禁止直接騷擾之
    裁定罪。被告乙○○先後四次違反保護令不得直接對甲○○為騷擾之行為，時間
    緊接，且犯罪構成要件相同，顯係基於概括犯意反覆為之，應依連續犯規定論以
    一罪，並加重其刑。又被告有如事實欄所述之犯罪事實，起訴意旨雖未及敘及事
    實欄一(二)(三)(四)之犯罪事實，然該部分既與起訴之事實欄一(一)部分有連續犯之裁判
    上一罪關係，基於審判不可分原則，本院自得予以審酌，併此敘明。又被告所犯
    上開恐嚇危害安全罪及違反保護令罪二罪間，屬犯意各別，構成要件互異，應分
    論併罰之，再者被告有事實欄所載之犯罪前科執行情形，亦有臺灣高等法院被告
    全國前案紀錄表、臺灣苗栗地方法院檢察署刑案資料查註紀錄表在卷可稽，其受
    有期徒刑執行完畢後，五年內再犯有期徒刑以上之本罪，為累犯，應依刑法第四
    十七條之規定，加重其刑，前揭違反保護令犯行部分亦應遞加重其刑。原審因之
    就被告前開恐嚇罪部分，於審酌被告前科、素行、犯案坦承犯行等一切情狀量處
    有期徒刑四月，其認事用法均無不合，量刑亦稱妥適，被告此部分上訴為無理由
    ，應予駁回，至於違反保護令部分，原審予以論科固非無見，但證人林佳旻於警
    局中已明確供稱九十一年十一月六日被告係因見林佳旻與其母親即告訴人甲○○
    發生爭吵，為指責林佳旻而起，顯示被告對於告訴人亦有照顧及保護之心，原審
    就被告此部分之犯罪動機疏未審酌，遽爾被告量處有期徒刑二年，尚屬過重，被
    告以原審此部分量刑過重，提起上訴，核屬有據，爰就原審此部分之判決予以撤
    銷，並審酌被告乙○○曾於九十年間因違反家庭暴力防治法案件，經本院判處有
    期徒刑三月確定，素行不良，於本案審理過程中，又再三違反保護令，顯示其短
    期內尚難戒除酒精之害，而被害人甲○○於原審及本院審理，復表示不原諒被告
    ，但念被告坦承犯行，態度良好，且本案發生實因被告無法戒除酒癮，究其人格
    特質並非惡性深重，量處如主文第二項所示之刑，並就右開上訴駁回部分定應執
    行之刑，以資儆懲。
三、至被告用以恐嚇甲○○之水果刀一把，屬供恐嚇危害安全犯行所用之物，業據被
    告供承明確，惟該水果刀既係於家中廚房取出，應屬被告及甲○○所共有之物，
    又該水果刀既非違禁物或其他依法應沒收之物，且亦未扣案，爰不予宣告沒收，
    併此敘明。
據上論斷，應依刑事訴訟法第三百六十九條第一項前段、第三百六十四條、第三百六
十八條、第二百九十九條第一項前段、家庭暴力防治法第五十條第二款，刑法第十一
條前段、第五十六條、第四十七條、第五十一條第五款，判決如主文。
本案經檢察官蔡振修到庭執行職務
中  華      民      國　    九十三   年     　二      月    十二　  日
                                    臺灣高等法院臺中分院刑事第七庭
                                          審判長法　官　謝　說　容
                                                法　官　黃　日　隆
                                                法  官  江  錫  麟
右正本證明與原本無異。
不得上訴。
                                                書記官  金  珍  華
中      華      民      國　    九十三   年     　二      月    十三　  日
附錄本判決論罪科刑法條全文：
中華民國刑法第三百零五條
(恐嚇危害安全罪)
以加害生命、身體、自由、名譽、財產之事，恐嚇他人致生危害於安全者，處二年以
下有期徒刑、拘役或三百元以下罰金。
家庭暴力防治法第五十條
違反法院依第十三條、第十五條所為之下列裁定者，為本法所稱之違反保護令罪，處
三年以下有期徒刑、拘役或科或併科新台幣十萬元以下罰金︰
一  禁止實施家庭暴力行為。
二  禁止直接或間接騷擾、接觸、通話或其他連絡行為。
三  命遷出住居所。
四  遠離住居所、工作場所、學校或其他特定場所。
五  命完成加害人處遇計畫：戒癮治療、精神治療、心理輔導或其他治療、輔導。
                                                                        Ｉ
